臺灣高等法院民事判決
111年度上更一字第85號
上  訴  人  許賢成  
訴訟代理人  吳宜恬律師
被 上訴 人  蔡秀緞  
訴訟代理人  林福地律師
上列當事人間請求返還借款事件，上訴人對於中華民國109年8月
11日臺灣新北地方法院109年度訴字第1852號第一審判決提起上
訴，經最高法院發回更審，本院於111年8月16日言詞辯論終結，
判決如下：
    主      文
上訴駁回。
第二審及發回前第三審訴訟費用，均由上訴人負擔。
    事實及理由
一、被上訴人主張：上訴人之姊許碧慧積欠伊借款共新臺幣（下
    同）724萬元（下稱系爭借款債務），許碧慧遂邀同上訴人
    及訴外人黃權益（已歿）於民國94年7月26日與伊協商債務
    而簽立承諾書（下稱系爭承諾書），許碧慧同意自同年8月
    起按月攤還13萬元，並應於99年3月清償完畢，上訴人亦同
    意與許碧慧併負清償系爭借款債務之責，而與伊成立併存債
    務承擔契約。詎上訴人僅償還部分款項，尚欠568萬元未清
    償。爰依併存債務承擔、消費借貸及系爭承諾書法律關係，
    求為命上訴人給付568萬元及自99年4月1日起算法定遲延利
    息之判決（原審就此部分為被上訴人勝訴之判決，經上訴人
    提起上訴）。
二、上訴人則以：伊簽署系爭承諾書，僅係見證被上訴人與許碧
    慧簽立之系爭承諾書內容無誤，並無與被上訴人成立併存債
    務承擔契約等語，資為抗辯。上訴聲明：㈠原判決廢棄；㈡被
    上訴人在第一審之訴及假執行之聲請均駁回。
三、被上訴人主張兩造就系爭承諾書成立併存債務承擔契約， 
    請求上訴人清償系爭借款債務，為上訴人以前詞所拒，茲論
    述如下：
　㈠併存之債務承擔契約（重疊之債務承擔），乃第三人與債權
    人就第三人加入債務關係與原債務人併負同一債務，相互為
    意思表示合致之契約。又解釋當事人之契約，應以當事人立
    約當時之真意為準，而真意何在，又應以過去事實及其他一
    切證據資料為斷定之標準，不能拘泥文字致失真意。
　㈡依系爭承諾書記載：「茲許碧慧共欠蔡秀緞新台幣柒佰貳拾
    肆萬元正，經雙方共同協議達成共識，同意每月分攤償還新
    台幣壹拾叁萬元正，還款金額累計到新台幣柒佰貳拾肆萬元
    正為止。此承諾書至還完後，自動作廢」等語，許碧慧、被
    上訴人、黃權益，依序在債務人、債權人、見證人欄位簽名
    ，上訴人則在同意人欄位簽名等情（見原審卷第15頁），足
    見上訴人係在載明系爭借款債務清償金額及方式之文書上，
    簽名表示同意，而非如同訴外人黃權益係在「見證人」之欄
    位簽名。是綜觀系爭承諾書全文意旨可知，上訴人雖未在系
    爭承諾書上使用「債務人」之文字，然仍可見其真意乃對系
    爭承諾書所約定之系爭借款債務內容及清償方式，為「同意
    」之表意。
　㈢又參以證人許碧慧證稱：伊經營會計事務所多年，於92年間
    因罹病接受手術治療，委請上訴人幫忙管理事務所，並交付
    存摺、印章，告訴上訴人事務所之收入中一部分要償還被上
    訴人，方請被上訴人至事務所，伊、上訴人及被上訴人談好
    ，上訴人當時表示願意以事務所之收入按月償還被上訴人，
    方簽立系爭承諾書，因上訴人同意每月償還13萬元予被上訴
    人，所以稱謂為「同意人」，上訴人還了一陣子後未繼續還
    款，如果上訴人沒有承擔債務，一開始就不要還錢等語（見
    本院109年上字第1348號卷第88、89頁），益證上訴人簽立
    系爭承諾書時確有對被上訴人承諾其與許碧慧共負同一債務
    之情。佐以上訴人於95年5月17日轉帳10萬元，於95年7月17
    日、同年9月20日、同年11月20日、96年1月18日、同年3月1
    9日、同年5月21日、同年9月24日各轉帳6萬元至被上訴人帳
    戶，以清償系爭借款債務等事實，亦為兩造所不爭執（見本
    院卷第32、34頁），足認被上訴人主張上訴人在系爭承諾書
    之「同意人」欄位簽名，真意在於同意系爭借款債務金額及
    清償方式，並願與許碧慧併負同一清償之責。準此，被上訴
    人主張兩造乃以系爭承諾書成立併存債務承擔契約等情，應
    值採認。
　㈣給付有確定期限者，債務人自期限屆滿時起，負遲延責任；
    遲延之債務，以支付金錢為標的者，債權人得請求依法定利
    率計算之遲延利息；應付利息之債務，其利率未經約定，亦
    無法律可據者，週年利率為5%，民法第229條第1項、第233
    條第1項本文及第203條分別定有明文。兩造及許碧慧乃以系
    爭承諾書約定系爭借款債務之清償期為99年3月31日（見原
    審卷第15-17頁），上訴人應自99年4月1日起負遲延責任。
    是被上訴人請求上訴人加付自99年4月1日起至清償日止，按
    年息5%計算之法定遲延利息，亦屬有據。　　
四、綜上所述，被上訴人依併存債務承擔、消費借貸及系爭承諾
    書法律關係，請求上訴人給付568萬元及自99年4月1日起至
    清償日止，按週年利率百分之5計算之利息，為有理由，應
    予准許。原審判命上訴人如數給付，並無違誤。上訴意旨指
    摘原判決此部分不當，求予廢棄，為無理由，應駁回其上訴
    。
五、本件事證已臻明確，兩造其餘攻擊防禦方法與舉證，核與判
    決結果不生影響，爰不贅述，併此敘明。
六、據上論結，本件上訴為無理由，爰依民事訴訟法第449條第1
    項、第78條，判決如主文。
中　　華　　民　　國　　111 　年　　8 　　月　　30　　日
                  民事第十八庭  
                      審判長法  官  黃明發
                            法  官  林政佑
                            法  官  陳  瑜

正本係照原本作成。
如不服本判決，應於收受送達後20日內向本院提出上訴書狀，其
未表明上訴理由者，應於提出上訴後20日內向本院補提理由書狀
（均須按他造當事人之人數附繕本）上訴時應提出委任律師或具
有律師資格之人之委任狀；委任有律師資格者，另應附具律師資
格證書及釋明委任人與受任人有民事訴訟法第466 條之1第1項但
書或第2項所定關係之釋明文書影本。如委任律師提起上訴者，
應一併繳納上訴審裁判費。
中　　華　　民　　國　　111 　年　　8 　　月　　31　　日

　　　　　　　　　　　　　　書記官  江怡萱